臺灣高等法院臺南分院交通事件裁定　　100年度交抗字第53號
抗　告　人
即受處分人　金慶壽
上列抗告人因違反道路交通管理處罰條例案件，不服臺灣臺南地
方法院中華民國100年3月31日所為裁定（100年度交聲字第8號）
，提起抗告，本院裁定如下：
    主  文
抗告駁回。
    理  由
一、抗告意旨略以：
  (一)抗告人於99年12月10日在高雄林森一路附近臨停，車輛遭不
    當拖吊裁罰，因取締過程頗具爭議，經於本月15日向高雄市
    政府交通局申訴，並於99年12月30日向原裁定法院聲明異議
    ，均以違反道路交通安全規則第111條第1項第1款規定為由
    駁回。
  (二)高雄市交通局及原裁定法院均稱該路段係橋樑，縱未劃設標
    線，屬法律規定為絕對禁止臨時停車之處所，原裁定法院更
    強調駕駛人須遵守前述道路交通法規，並以已考領本國駕照
    ，理應通曉熟稔道路交通安全規則之相關規定等等，此種闡
    述對百姓是另類霸凌，對百姓要求未免過於嚴苛與不公，若
    考照者皆需「通曉熟稔道路交通安全規則之相關規定」，並
    依此邏輯延伸，則居住本國民眾得須熟諳民刑法及六法全書
    等相關條文，否則就不適居住本國境內，若達此高超標準，
    則人人均具備法律專才，無疑可謂是名副其實的法律專家。
    須知交通安全規則項目繁瑣，身為執法人員不諳者比比皆是
    ，又何忍將此重擔硬加諸於一般平民百姓身上。
  (三)鑒於道路交通管理規則細項民眾不甚瞭解，才有後續路面之
    標線（紅黃線）與告示牌之設立，以淺而易懂之標線或標示
    讓一般民眾易於分辨，不致因不諳法條而有所觸犯，此種貼
    心的設計與創舉讓人深感實用與珍貴，這是執法機關貼近民
    心的表徵，亦是執法單位之責任與義務。
  (四)執法者依法執行公權力，宜依循常理法則任事，法外仍需兼
    顧情理，才不致顧此失彼，對弱勢族群造成傷害。近年來頻
    出現往年不曾有的民刑事、道路國賠案件，因主事單位管理
    不周、設計不良、維護不當或標示不清等眾多因素，而歸責
    於管理單位。若以原裁定法院見解「駕駛人考領駕照，理應
    通曉熟稔道路交通安全規則之相關規定云云」，而冠以駕駛
    人行車理應注意路況之大帽，則百姓國賠乙事豈不奢談。
  (五)行政機關因路面標示不清與不完備，導致一般民眾被其誤陷
    ，高雄市政府有感於設施缺陷，因當時同地方其他路段均有
    劃紅色標線，唯獨抗告人停車處並未劃紅線，事後始於原處
    補劃紅色標線，顯然該單位亦認有此必要，更加印證設置該
    等設施是何等重要，否則各縣市政府何需耗費大筆經費用在
    這些毫無意義的工作上，這也彰顯出政府用心之處亦是職責
    ，怎可將此責任全推給受害民眾，此種作為有失厚道。
  (六)弱勢人民權益有賴法曹諸公挺身維護。對行政機關執法者更
    應嚴格把關，才不致因個人狹隘與偏頗的思維而獨斷獨行。
    本案舉發單位取締過程存有諸多缺失有待釐清與交代。身為
    人民公僕應勇於反省與坦然面對，對舉發案件若有些許瑕疵
    或不完備，理應從寬認定，勿因認知差距而任意剝削人民合
    法權益，執法者應謹言慎行，不該將一切缺失全加諸於無辜
    百姓身上。須知路面交通標誌、標線，政府有責任與義務去
    劃設，俾使一般路人易於辨識而不致觸犯。高雄市政府事後
    之補劃即為最佳的明證。抗告人因管理機關對路面劃設未克
    盡職責，卻不思檢討改進，不顧人民感受強行取締，只准州
    官放火不准百姓點燈之心昭然若揭。再次懇請法官能對本案
    諸多缺失與爭議處，重啟調查以釐清真相並做出更為妥適的
    判定云云。
二、按汽車臨時停車時，於橋樑、隧道、圓環、障礙物對面、鐵
    路平交道、人行道、行人穿越道、快車道等處，不得臨時停
    車；禁止臨時停車處所不得停車，道路交通安全規則第111
    條第1項第1款、第112條第1項第1款分別定有明文。是禁止
    臨時停車處所，係絕對禁止停車之處所，此種處所不待主管
    機關劃設或設置標線、標誌，本質上即禁止停車，惟若有所
    劃設或設置，則僅具有提醒、督促駕駛人注意之作用而已。
    又汽車駕駛人停車時，在禁止臨時停車處所停車者，處新臺
    幣（下同）600元以上1,200元以下罰鍰，道路交通管理處罰
    條例第56條第1項第1款亦有明文。
三、經查：
  (一)抗告人於民國99年12月10日13時25分許，駕駛第三人陳瓊瑛
    所有之車牌號碼5629-JD號自用一般小客貨車（下稱系爭汽
    車），在高雄市○○路林森橋上停車，經高雄市政府警察局
    交通警察大隊（下稱舉發機關）員警以「在禁止臨時停車處
    所停車」為由予以製單舉發汽車所有人，嗣汽車所有人陳瓊
    瑛於應到案期限內向原處分機關即交通部公路總局嘉義區監
    理所臺南監理站陳述意見表示本件違規行為之實際車駕駛人
    為抗告人，原處分機關即以抗告人之違規事實明確，依道路
    交通管理處罰條例第56條第1項第1款之規定，裁處抗告人罰
    鍰900元等情，是為抗告人所不爭執之事實，且有舉發機關
    100年1月19日高市警交字第1000001264號函附之本件違規採
    證照片三幀在卷可稽，並有原處分機關99年12月30日嘉監南
    字第裁74-B00000000號裁決書及舉發機關99年12月10日高市
    警交字第B00000000號舉發通知單等件在卷為證，此部分客
    觀事實自無疑義。
  (二)又抗告人雖以前開橋樑上並未如其他相同路況之處所繪設禁
    止臨時停車之紅線，且於事後在原處補劃紅色標線，足徵系
    爭路面標示不清並欠完備云云置辯。然而：
  不得因不知法規而免除行政處罰責任，行政罰法第8條前段
    定有明文。依前揭道路交通安全規則第111條第1項第1款、
    第112條第1項第1款之規定，抗告人停車之橋樑縱未劃設標
    線，仍屬法律規定為絕對禁止臨時停車之處所，即便道路主
    管機關對該橋樑未劃設標線，仍無礙抗告人駕駛汽車須遵守
    前述道路交通法規之義務，無待道路主管機關督促注意或告
    知。
  道路交通安全規則第50條第1項規定：駕駛人應向公路監理
    機關申請登記，考驗及格後發給駕駛執照始得駕駛汽車；第
    65條第3項規定：考驗駕駛執照應筆試交通規則。顯見知悉
    道路交通安全規則，乃取得駕駛執照獲准於道路駕駛汽車之
    先決條件，否則交通秩序無從維護，用路人之安全難以確保
    。故抗告人以其非法律專家，有正當原因不知上述規定據為
    免予處罰之理由，自無可採。
四、原裁定以抗告人在前揭時、地，駕駛系爭汽車在禁止臨時停
    車處所停車之違規行為既可認定，則原處分機關依道路交通
    管理處罰條例第56條第1項第1款之規定，裁處抗告人罰鍰
    900元，於法並無不當，而駁回抗告人之異議。本院經核認
    原裁定事實認定及適用法律，均無不合，抗告人漫言指摘原
    裁定不當，請求撤銷云云，非有理由，應予駁回。
五、依交通事件處理辦法第25條，刑事訴訟法第412條，裁定如
    主文。
中    華    民    國   100    年    5     月    17    日
                  刑事第二庭    審判長法  官  葉居正
                                      法  官  陳春長
                                      法  官  陳欽賢
以上正本證明與原本無異。
不得再抗告。
                                      書記官  施淑華
中    華    民    國   100    年    5     月    17    日